臺灣橋頭地方法院民事裁定
111年度訴聲字第21號
聲  請  人  黃林美麗
            黃慧玲  
            黃瑞蓉  
            黃瑞祥  
            陳振凱  
共同代理人  林文凱律師
            鄭佾昕律師
            陳佳君律師
相  對  人  黃榮鎮  
上列當事人間履行契約等事件（本院111年度補字第1002號），
聲請人聲請許可為訴訟繫屬事實之登記，本院裁定如下：
    主  文
聲請駁回。
    理  由
一、本件聲請意旨略以：聲請人陳振凱及訴外人黃正男於民國10
    8年11月18日與相對人簽訂土地房屋買賣契約（下稱系爭契
    約），約定由相對人將其所有坐落高雄市○○區○○○段0000地
    號土地（下稱系爭土地）之部分土地出賣於聲請人陳振凱、
    黃正男，並合意將系爭土地之全部，分割由聲請人陳振凱、
    黃正男及相對人3人所持有，嗣黃正男於111年4月3日死亡，
    而聲請人黃林美麗、黃慧玲、黃瑞蓉、黃瑞祥則為其繼承人
    ，繼承黃正男上開權利。又聲請人陳振凱、黃正男已於108
    年11月25日依約付清買賣價金，而依系爭契約約定「出賣人
    甲方黃榮鎮於本簽約日起參年，無法全筆出賣時，應依契約
    而履行出賣土地面積辦理買賣移轉登記予承買人双人。...
    」，是以自系爭契約簽約日即108年11月18日起算3年，相對
    人履行將系爭土地所有權移轉予聲請人之期限為111年11月1
    7日，現今系爭契約履約期間已至，相對人既已收受全部買
    賣價金，其自應依約履行移轉系爭土地所有權予聲請人之契
    約義務。又兩造既於系爭契約中明白將系爭土地劃分為「A
    、B、C位置面積」此3範圍，並就各該區域之面積、位置、
    待移轉登記予何人等方式，明文予以圖示規定，是堪認兩造
    就系爭土地，確有成立「劃定範圍而為各自占用管理」之分
    管契約。爰依民法第348條第1項之規定及系爭契約之約定，
    請求相對人應將系爭不動產移轉登記予聲請人，並依系爭契
    約附圖所示之方式為分割，若縱認有礙難分割之情事，則依
    第820條第1項之規定及系爭契約之約定，請求相對人應將系
    爭不動產移轉登記予聲請人，並依系爭契約附圖所示之方式
    ，進行分配管理；同時為使第三人知悉訟爭情事，以便阻卻
    其因信賴登記而善意取得系爭不動產所有權，及避免確定判
    決效力所及之第三人受不測之損害，爰依民事訴訟法第254
    條第5項規定，聲請准就系爭土地為訴訟繫屬事實之登記等
    語。
二、按訴訟標的基於物權關係，且其權利或標的物之取得、設定
    、喪失或變更，依法應登記者，於事實審言詞辯論終結前，
    聲請人得聲請受訴法院以裁定許可為訴訟繫屬事實之登記，
    民事訴訟法第254條第5項定有明文。觀前開條文於106 年6
    月14日修正公布之修正理由第三點：「現行條文第五項規定
    旨在藉由將訴訟繫屬事實予以登記之公示方法，使第三人知
    悉訟爭情事，俾阻卻其因信賴登記而善意取得，及避免確定
    判決效力所及之第三人受不測之損害。其所定得聲請發給已
    起訴證明之當事人，係指聲請人；其訴訟標的宜限於基於物
    權關係者，以免過度影響相對人及第三人之權益」可知，依
    上開法條許可訴訟繫屬事實登記者，須該訴訟標的係本於物
    權關係，且該權利或標的物之取得、設定、喪失、變更依法
    應登記者為限。若聲請人起訴所主張為訴訟標的之權利，其
    取得、設定、喪失或變更無須登記者（例如基於買賣契約所
    生之債權），縱使聲請人所請求給付者，為取得、設定、喪
    失或變更應經登記之「標的物」（例如不動產），仍與上開
    規定之要件不符，自不得依此規定聲請為訴訟繫屬事實之登
    記。
三、經查，聲請人提起本件訴訟，係依民法第348條第1項、第82
    0條第1項規定及系爭約定，請求相對人應將系爭土地之所有
    權移轉登記予聲請人後，再為分割系爭土地或為協議分管之
    登記，業經本院依職權調閱111年度補字第1002號卷宗核閱
    屬實。然揆諸前開說明，本件聲請人所主張者為基於買賣契
    約法律關係與共有物分管契約，尚非基於物權關係而為請求
    ，核與民事訴訟法第254條第5項規定之要件不符。從而，聲
    請人聲請本院許可為訴訟繫屬事實之登記，於法未合，應予
    駁回。
中　　華　　民　　國　　111 　年　　12　　月　　20　　日
                  民事審查庭  法  官　謝文嵐
正本係照原本作成。
如對本裁定抗告須於裁定送達後10日內向本院提出抗告狀，並繳
納裁判費新臺幣1,000元。
中　　華　　民　　國　　111 　年　　12　　月　　20　　日
                              書記官　黃麗緞